【裁判字號】    98,司財管,247
【裁判日期】    990128
【裁判案由】    指定遺產管理人
【裁判全文】
臺灣高雄地方法院民事裁定           98年度司財管字第247號
聲  請  人  彰化商業銀行股份有限公司
法定代理人  丙○○
非訟代理人  甲○○
上聲請人對被繼承人乙○○聲請選任遺產管理人事件，本院裁定
如下：
    主  文
選任蘇志成律師為被繼承人乙○○（男，民國○○○年○月○○
日生，身分證統一編號：Ｚ000000000號，民國九十八
年八月三日死亡）之遺產管理人。
程序費用新臺幣壹仟元由被繼承人乙○○之遺產負擔。
    理  由
一、本件聲請意旨略以：緣案外人勇軒實業股份有限公司邀同被
    繼承人乙○○為連帶保證人，自民國98年3 月31日起向聲請
    人借款新臺幣（下同）5,600,000 元，惟並未依約償還借款
    ，詎被繼承人乙○○（男，53年10月17日生，身分證統一編
    號：Ｚ000000000號）於98年8 月3 日死亡，其各順序繼承人
    均已向法院聲明拋棄繼承權，並經鈞院准予備查在案，為確
    保聲請人債權之行使，狀請本院依法指定本件遺產管理人等
    語。
二、按「繼承開始時，繼承人之有無不明者，由親屬會議於1 個
    月內選定遺產管理人，並將繼承開始及選定遺產管理人之事
    由，向法院報明。」、「無親屬會議或親屬會議未於前條所
    定期限內選定遺產管理人者，利害關係人或檢察官，得聲請
    法院選任遺產管理人，並由法院依前項規定為公示催告。」
    、又「先順序繼承人均拋棄其繼承權時，由次順序之繼承人
    繼承，其次順序之繼承人有無不明或第四順序之繼承人均拋
    棄其繼承權者，準用關於無人承認繼承之規定。」，民法第
    1177條、第1178條第2 項、第1176條第6 項分別定有明文。
三、經查：聲請人主張之前揭事實，業據其提出戶籍謄本資料9
    紙及繼承系統表、本院家事庭98年11月5 日雄院高98司繼司
    勵字第2512號拋棄繼承准予備查函、土地登記謄本、建物登
    記謄本、保證書等件各1 份為證，並經本院依職權調取本院
    98年度司繼字第2564號、本院98年度司繼字第2512號拋棄繼
    承權卷宗核閱屬實，堪信為真實。聲請人既對被繼承人有債
    權存在，為其債權人，自應屬利害關係人無訛。又被繼承人
    之繼承人均已依法拋棄繼承，復查無其他合法繼承人存在，
    揆諸前揭規定，自應準用關於無人承認繼承之規定，參以其
    親屬會議並未於死亡發生之日起1 個月內為其選定遺產管理
    人並呈報本院，是聲請人以利害關係人之地位，向本院聲請
    選任遺產管理人，自屬有據。本院審酌：被繼承人乙○○前
    揭現存繼承人既均已依法拋棄繼承，可知顯已不願再與被繼
    承人之遺產有何糾葛，本無義務就其遺產再為管理；況擔任
    遺產管理人，主要係彙整被繼承人之財產，踐行被繼承人債
    權、債務之確認，並作適法合理之分配，且於有繼承人承認
    繼承時或遺產分配後，尚有剩餘時，將遺產移交繼承人或國
    庫，此須熟悉相關法律程序進行遺產處分，經本院自高雄律
    師公會願意擔任法院遺產管理人名單中徵詢後，蘇志成律師
    願意以其專業知識管理及處理被繼承人後續之遺產問題，有
    電話紀錄1 紙附卷可稽，爰選任蘇志成律師為本件遺產管理
    人。另因本件被繼承人之全部繼承人均拋棄繼承，而「準用
    」無人承認繼承之規定，與繼承人有無不明之情形尚屬有間
    ，是民法第1178條第2 項關於承認繼承之公示催告，即無準
    用之餘，附此敘明。
四、依非訟事件法第157 條、第24條第1 項，裁定如主文。
五、如對本裁定抗告，須於裁定送達後10日之不變期間內，向本
    院提出抗告狀，並繳納抗告費新臺幣1,000 元。
中    華    民    國    99    年     1    月    28    日
                  家事法庭  司法事務官

司法院資訊處製作；財團法人民間司法改革基金會備份。
